【裁判字號】    89,易,32
【裁判日期】    890306
【裁判案由】    竊佔
【裁判全文】
臺灣新竹地方法院刑事判決                        十  八十九年度易字第三二號
    公  訴  人  臺灣新竹地方法院檢察署檢察官
    被      告  甲○○
    被      告  乙○○
右列被告因竊佔案件，經檢察官提起公訴（八十八年度偵字第五○三八號、第八六六
九號），本院判決如左：
    主  文
甲○○、乙○○均免訴。
    理  由
一、公訴意旨略以：甲○○明知坐落於新竹市○○段一八三九地號之土地非其所有，
    而一八四三號地號係屬防火巷之土地，其父親乙○○及兄王家永共只有二十分之
    三之所有權，甲○○與乙○○竟基於共同意圖為自己不法之所有之犯意，於民國
    （下同）八十二年間，由甲○○加蓋鐵皮屋及石綿瓦屋延伸於前揭非其所有之一
    八三九地號土地上而竊佔之，而一八四三地號則未經所有共有人之同意而搭蓋竊
    佔，而由乙○○佔據使用，嗣經丙○○於八十八年四月二十一日，購買前揭一八
    三九地號土地及一八四三號土地二十分之三並做測量時，始發現甲○○與乙○○
    之竊佔事實，因認被告甲○○、乙○○共同涉有刑法第三百二十條第二項之竊佔
    罪嫌。
二、公訴人認被告甲○○、乙○○二人涉犯刑法第三百二十條第二項之竊佔罪嫌，係
    以被告甲○○於偵查中坦承其自六十三年間起，未經上開土地所有權人及管理人
    之同意，即使用坐落上開地號土地上之磚造房屋，並加蓋鐵皮屋及石綿瓦屋，並
    由乙○○佔有使用等情不諱，核與證人即甲○○之兄王家永證稱：該鐵皮屋及石
    綿屋係八十二間所加蓋等情相符，並有履勘現場筆錄、現場照片、土地複丈成果
    圖、土地登記簿謄本、地籍圖謄本等資料資為論據。
三、按案件時效已完成者，應諭知免訴之判決，並得不經言詞辯論為之，刑事訴訟法
    第三百零二條第二款、第三百零七條定有明文。次按刑法第三百二十條第二項之
    竊佔罪，法定最重本刑為五年以下有期徒刑，依刑法第八十條第一項第二款規定
    ，其追訴權時效為十年，又竊佔罪為即成犯，只要犯罪行為人本諸不法得利之意
    圖，對不動產為現實上之管領支配，犯罪即屬完成，往後行為人對該不動產所為
    之持續性支配管領，僅為犯罪狀態之繼續，而非犯罪行為之繼續，故其犯罪追訴
    權時效，亦應自竊佔行為完畢起算；而於竊佔後，雖將原有建築物另予改建或增
    建，僅係竊佔狀態繼續中變更其使用之方法，不構成另一新竊佔罪，有關追訴權
    時效之起算，應以最初竊佔行為完成時為準，最高法院六十六年臺上字第三一一
    八號判例、八十一年度臺上字第二一九八號判決、七十四年度臺上字第三六三四
    號判決意旨參照。訊據被告甲○○就公訴人所指佔用上開地號土地一事固不否認
    ，惟辯稱：本件房屋係六十三年十一月間由被告乙○○向鄭阿賢所購買，屋齡老
    舊，因屋頂常有漏水之情形，被告甲○○遂於八十二年間，在該磚造房屋屋頂加
    蓋鐵皮屋及石綿瓦，以防漏水，然並無拆除重建，亦無增加房屋建築物附著於土
    地之面積，是顯已逾竊佔罪之追訴權時效等語。經查：被告上開所辯，核與告訴
    人於本院陳稱：上開房屋已蓋了二十餘年等語，證人即被告甲○○之兄王家永證
    稱並無在該屋以外之土地上另行增建其他建築物等語相符，而上述磚製建築物原
    係被告甲○○於六十三年十一月間向鄭阿賢所購買，亦有建築改良物買賣所有權
    移轉契約書一紙在卷足憑，而鐵皮屋及石綿瓦屋均係加蓋於原有磚造房屋之屋頂
    上，亦有現場照片四幀在卷足憑，是被告甲○○上開所辯，應堪採信。綜上所述
    ，被告占有使用上開土地，既早在六十三年間，且其於八十二年間所增建者，又
    係在原有建築物上，揆諸首開說明意旨，則其事後在原址增建之行為，均與竊佔
    行為無涉，而僅係竊佔狀態繼續中變更其使用之方法，不構成另一新竊佔罪，且
    與其佔有使用如複丈成果圖編號Ａ、Ｂ所示之土地部分，自檢察官於八十八年七
    月一日開始偵查之時，均早已逾十年之追訴權時效，則其追訴權時效期間既已完
    成。爰不經言詞辯論，而為被告二人免訴判決之諭知。
據上論斷，應依刑事訴訟法第三百零二條第二款、第三百零七條，判決如主文。
中      華      民      國    八十九    年      三      月      六      日
                            臺灣新竹地方法院刑事第一庭
                                  法  官    滕  治  平
右正本證明與原本無異。
如不服本判決，應於判決送達後十日內向本院提出上訴狀( 應附繕本 )，上訴於
臺灣高等法院。
                                  書記官    謝  國  聖
中      華      民      國  八十九    年      三      月      六      日


司法院資訊處製作；財團法人民間司法改革基金會備份。
